最高法院刑事判決　　　　　　　　　 110年度台上字第5888號
上　訴　人　王竑榞
選任辯護人　邱泓運律師
　　　　　　劉繼蔚律師
上列上訴人因加重詐欺案件，不服臺灣高等法院臺中分院中華民
國110年 8月10日第二審更審判決（110年度上更二字第78號，起
訴案號：臺灣臺中地方檢察署107年度少連偵字第32、132號，10
7年度偵字第2984、3110、3363、6800、8091、8124、10366號）
，提起上訴，本院判決如下：
    主  文
上訴駁回。
    理  由
一、按刑事訴訟法第377 條規定，上訴於第三審法院，非以判決
    違背法令為理由，不得為之。是提起第三審上訴，應以原判
    決違背法令為理由，係屬法定要件。如果上訴理由書狀並未
    依據卷內訴訟資料，具體指摘原判決不適用何種法則或如何
    適用不當，或所指摘原判決違法情事，顯與法律規定得為第
    三審上訴理由之違法情形，不相適合時，均應認其上訴為違
    背法律上之程式，予以駁回。
二、本件原審審理結果，認定上訴人王竑榞有原判決事實欄所載
    之加重詐欺及違反組織犯罪防制條例、洗錢防制法犯行明確
    ，因而撤銷第一審該部分科刑之判決，改判仍依想像競合犯
    ，從一重論處上訴人三人以上共同犯詐欺取財罪刑，暨諭知
    沒收，已載敘其調查證據之結果及憑以認定犯罪事實之心證
    理由，就上訴人否認洗錢犯行之辯詞認非可採，亦依調查所
    得證據予以論述，所為各論列說明，有卷存資料可資覆按，
    自不容任意指摘為違法。
三、上訴意旨略以：㈠第一審判決並無適用法條不當之情形，原
    審亦無擴張犯罪事實，且認檢察官上訴為無理由，竟撤銷或
    變更第一審及更一審所為緩刑宣告，有違不利益變更禁止原
    則。㈡刑法第74條所稱「未曾因故意犯罪受有期徒刑以上刑
    之宣告」，不包括數案由法院合併審理，其中一部先確定之
    情形，否則與緩刑目的及平等原則有悖。原判決認本案不符
    合緩刑要件，適用法則不當，且先稱上訴人無前科，復以其
    曾受有期徒刑之宣告為由未諭知緩刑，並有理由矛盾之違法
    。
四、由被告上訴或為被告之利益而上訴者，第二審法院不得諭知
    較重於原審判決之刑。但因原審判決適用法條不當而撤銷之
    者，不在此限，刑事訴訟法第370條第1項定有明文。原判決
    以第一審就上訴人夥同共同被告陳秉善、呂右任、萬品焌（
    均經判刑確定）等人以金融卡提領告訴人乙○○匯入所示人
    頭帳戶之金錢，再經層層轉交而隱匿詐欺所得去向，所為該
    當洗錢防制法第14條第 1項一般洗錢罪部分，未予論斷，尚
    有違誤等旨，與其餘所犯加重詐欺取財、參與犯罪組織之罪
    ，改判依想像競合犯之例論處一罪，理由內已論敘甚詳，核
    其所為之論斷說明，於法並無不合。原審既以第一審該部分
    判決有適用法則不當，予以撤銷改判，且所認定之犯罪事實
    及罪名均較第一審判決為擴張，縱認檢察官上訴無理由，仍
    不受刑事訴訟法第370條第1項前段之不利益變更禁止之限制
    。又原審更審前之判決已因本院撤銷發回更審而失其效力，
    更審後之判決自不受其拘束，與被撤銷之更審前判決更無所
    謂不利益變更禁止之問題。本件原判決未諭知上訴人緩刑，
    無違反不利益變更禁止原則可言，上訴意旨執以指摘，顯非
    第三審上訴之合法理由。
五、刑法第74條規定得宣告緩刑者，以未曾因故意犯罪受有期徒
    刑以上刑之宣告，或前因故意犯罪受有期徒刑以上刑之宣告
    ，執行完畢或赦免後5 年內，未曾因故意犯罪受有期徒刑以
    上刑之宣告為條件。所稱「受有期徒刑以上刑之宣告」，係
    指宣告其刑之裁判確定而言。因此，在判決前已受有期徒刑
    以上刑之宣告確定者，即不合於緩刑條件，至前之宣告刑係
    合併或分別審理，及被告犯罪時間之或前或後，均在所不問
    。又前受有期徒刑之宣告確定，縱同時諭知緩刑，倘無刑法
    第76條所定失其刑之宣告效力之情形者，仍不得於後案宣告
    緩刑。卷查，上訴人於民國 106年12月間，加入陳秉善、呂
    右任操縱、指揮之詐欺集團，共同擔任提領乙○○、顏昱彬
    （即第一審判決附表《下稱附表》一編號㈠㈡）遭詐騙而匯
    入人頭帳戶款項之車手，經第一審法院於 107年11月29日各
    判處有期徒刑1年4月、1年3月，定其應執行刑有期徒刑1年8
    月，緩刑5年（命義務勞務120小時，緩刑期間付保護管束）
    ，檢察官提起第二審上訴，原審法院於108年7月23日判決維
    持第一審該部分判決，其中附表一編號㈡部分，未據上訴而
    於同年 8月16日先告確定，並經檢察官予以執行，有臺灣高
    等檢察署臺中檢察分署、臺灣高等法院被告前案紀錄表可憑
    （見原上訴字第23號卷㈢第 189頁，更二審卷第42頁）。上
    訴人所犯本案（附表一編號㈠），經檢察官提起第三審上訴
    ，由本院二度發回更審，原審於110年8月10日判決時，因上
    訴人所涉附表一編號㈡部分已受有期徒刑之宣告確定，復無
    刑法第76條失其刑之宣告效力之情形，揆之前開說明，即不
    得再行宣告緩刑。原判決認檢察官上訴雖無理由，然因第一
    審判決有前述適用法條不當之違法，且上訴人已不符合緩刑
    宣告之要件，因而撤銷第一審關於附表一編號㈠之罪刑（含
    緩刑），核無違誤。又原判決量刑理由稱上訴人「上開犯行
    前並無前科」，旨在說明上訴人於本件「行為時」無遭判刑
    確定之前案紀錄，與原審「判決時」之狀態本屬有別，自無
    所指理由矛盾可言。
六、依上所述，上訴意旨指摘原判決違法，無非係對於原判決已
    明白論駁之事項再事爭辯，徒以自己之說詞，任意指為違法
    ，且重為事實之爭執，難謂已符合首揭法定上訴要件，應認
    其上訴為不合法律上之程式，予以駁回。又本院為法律審，
    既從程序上駁回上訴人之上訴，且與緩刑要件不符，其請求
    本院宣告緩刑，自無從審酌，附此敘明。
據上論結，應依刑事訴訟法第395條前段，判決如主文。
中    華    民    國   110    年    11    月    17    日
                  刑事第九庭審判長法  官  段  景  榕  
                                  法  官  鄧  振  球  
                                  法  官  楊  力  進  
                                  法  官  汪  梅  芬  
                                  法  官  宋  松  璟  
本件正本證明與原本無異
                                  書記官
中    華    民    國   110    年    11    月    22    日